【裁判字號】    95,上訴,1143
【裁判日期】    951123
【裁判案由】    違反毒品危害防制條例
【裁判全文】
臺灣高等法院高雄分院刑事判決        95年度上訴字第1143號
上  訴  人  臺灣屏東地方法院檢察署檢察官
上  訴  人
即  被  告  乙○○
選任辯護人  林復華律師
            林柏瑞律師
上列上訴人因被告違反毒品危害防制條例案件，不服中華民國95
年4 月25日第一審判決（起訴案號：臺灣屏東地方法院檢察署94
年度偵字第3287號），提起上訴，本院判決如下：
    主  文
上訴駁回。
    事  實
一、乙○○明知海洛因係列管之第一級毒品，不得轉讓，竟基於
    轉讓第一級毒品海洛因之犯意，於民國94年4 月間某日，在
    高雄市新興區○○○路55巷口與復興一路62之8 號前，將不
    詳重量之第一級毒品海洛因無償轉讓交付予甲○○施用。
二、乙○○另基於營利及販賣第一級毒品海洛因之犯意，先於94
    年4 月下旬某日，委託不知情之業者製造外殼上印有乙○○
    所使用之0000000000號行動電話號碼之空打火機數十只，再
    於94年5 月3 日20時許，在高雄市○○路「三信家商」附近
    ，以新臺幣（下同）70,000元之代價，向真實姓名年籍不詳
    綽號「發仔」之成年男子販入第一級毒品海洛因約20公克，
    並將第一級毒品海洛因以其所有之攪拌機摻入糖粉混合攪拌
    稀釋，再以其所有之電子磅秤秤重後將第一級毒品海洛因依
    不同之重量分裝，嗣甲○○於94年5 月4 日17時58分32秒以
    其所使用之0000000000號行動電話撥打乙○○所使用之0000
    000000號行動電話表示欲購買第一級毒品海洛因，雙方乃約
    定於同日18時許在高雄市新興區○○○路55巷口與復興一路
    62之8 號前進行交易，迨甲○○到場後，乙○○即將內裝有
    第一級毒品海洛因1 小包（毛重1.02公克）之打火機1個 以
    4,500 元之價格販賣予甲○○，雙方交易完成後，適為執行
    巡邏勤務經過現場之警員蔡秋炎、葉聰志發覺有異而上前盤
    查，經警在甲○○身上扣得內裝有第一級毒品海洛因1 小包
    （毛重1.02公克）之空打火機1 個，並在乙○○身上扣得販
    賣第一級毒品海洛因所得4,500 元及內裝有第一級毒品海洛
    因1 小包（毛重0.5 公克）之打火機1 個，且經乙○○之同
    意而在其位於高雄市新興區○○○路55巷28號4 樓住所執行
    搜索，復扣得第一級毒品海洛因33包（合計毛重35.02 公克
    ）及其所有之電子磅秤1 個、攪拌機1 台、西門子行動電話
    （0000000000號）、明碁行動電話（0000000000）各1 支、
    預備供販賣第一級毒品海洛因分裝用之空打火機85個、0 號
    空夾鏈袋288 只、大型空夾鏈袋41只，始查知上情。
二、案經高雄市政府警察局新興分局報請臺灣高雄地方法院檢察
    署檢察官呈請臺灣高等法院高雄分院檢察署令轉臺灣屏東地
    方法院檢察署檢察官偵查起訴。
    理  由
一、關於證據能力之意見：
  (一)被告乙○○雖於本院審理時否認其於警詢時陳述之真實性，
    惟查，被告於警詢陳述時答話語氣平順，該警詢錄音帶係連
    續無中斷，且經原審就被告之警詢錄音帶製作成譯文（見原
    審卷第8 頁以下），該譯文與警卷內之警詢筆錄內容相差無
    幾，另被告之警詢筆錄均經其本人簽名於筆錄末頁及騎縫處
    ，已足擔保該等筆錄之真實性，參以詢問之員警對被告詢問
    前均已依刑事訴訟法第94條、第95條、第100 條之1 第1 項
    之規定，確實為人別訊問，告知其依法應有之權利，並全程
    連續錄音，且於行夜間訊問前已得被告之同意等情，有被告
    之警詢錄音帶及警詢筆錄1 份（見警卷第1 頁以下）在卷足
    稽，此外，證人即查獲警員蔡秋炎於原審審理時結證稱：乙
    ○○之警詢筆錄是伊製作，當時他沒有精神不好的狀況，警
    詢筆錄有全程錄音，筆錄沒有事先製作好再要求乙○○照唸
    ，製作乙○○筆錄時，關於乙○○的供述有據實記載，製作
    乙○○筆錄時，乙○○有立刻承認販賣毒品，警詢筆錄中有
    關乙○○稱賣給甲○○的海洛因價格是他自己講的等語（見
    原審卷第203 頁至第205 頁）；證人即查獲警員李慶雲於原
    審審理時結證稱：（製作）乙○○、甲○○警詢筆錄時伊有
    在旁邊，渠2 人當時精神狀況都很好，製作乙○○、甲○○
    之筆錄前沒有先要求他們陳述特定內容等語（見原審卷第20
    8 頁反面），足認被告之警詢筆錄係出於自由意思而無以不
    正之方法取供，或筆錄記載不實等情事，則被告之警詢筆錄
    自有證據能力。
  (二)又證人甲○○於94年5 月5 日偵查中經具結所為之證述（筆
    錄影本附原審卷第245 頁），其未曾提及檢察官在偵查時有
    不法取供之情形，被告乙○○、辯護人亦未曾釋明上開證述
    有何顯不可信之情況，是其於偵查中之證言依刑事訴訟法第
    159 條之1 第2 項之規定，自得為證據。又被告以外之人（
    包括證人、鑑定人、告訴人、被害人及共同被告等）於檢察
    事務官、司法警察官或司法警察調查中所為之陳述，與審判
    中不符時，其先前之陳述具有較可信之特別情況，且為證明
    犯罪事實存否所必要者，得為證據，刑事訴訟法第159 條之
    2 定有明文，查證人甲○○於警詢時證稱：警方在伊身上查
    獲海洛因1 包（毛重1.02公克）裝在打火機內，是在現場與
    伊一起被警方查獲之人（乙○○）賣給伊的，伊用4,500 元
    購買，伊是94年5 月4 日18時許打電話向乙○○（筆錄誤載
    為李建銘）購買海洛因1.02公克4,500 元，乙○○的電話號
    碼是0000 000000 ，伊有購買海洛因，伊向乙○○購買4,50
    0 元海洛因是1.02公克等語（見警卷第11頁、第12頁），嗣
    後於原審審理時改證稱：乙○○拿毒品給伊沒有收錢，伊沒
    有向乙○○買毒品等語，其於司法警察調查時所為之陳述與
    審判中不符，惟經原審就證人甲○○之警詢錄音帶製作成譯
    文（見原審卷第174 頁以下），該譯文與警卷內之警詢筆錄
    內容相差無幾，另證人甲○○之警詢筆錄均經其本人簽名於
    筆錄末頁及騎縫處，已足擔保該等筆錄之真實性，參以詢問
    之員警對被告詢問前均已依刑事訴訟法第94條、第95條、第
    100 條之1 第1 項之規定，確實為人別訊問，告知其依法應
    有之權利，並全程連續錄音，且於行夜間訊問前已得證人甲
    ○○之同意等情，有證人甲○○之警詢錄音帶及警詢筆錄1
    份（見警卷第10頁以下）在卷足稽，是本院審酌上開警詢筆
    錄作成時，較無人情施壓或干擾，亦無不當取供之情形，且
    其上開陳述與被告乙○○於警詢中之自白相符，至證人甲○
    ○雖另稱其於警詢時警察太兇伊會怕始承認向乙○○買海洛
    因，警詢陳述時頭腦不清楚，精神狀況不好云云，然證人即
    查獲警員葉聰志於本院審理時結證稱：甲○○筆錄是伊製作
    ，製作筆錄時甲○○沒有不尋常的狀況，他只有想抽煙，沒
    有其他狀況，伊也沒有對他很兇要求他講出向乙○○買毒品
    ，甲○○的警詢筆錄內有的制式問題渠等會先打好，但是甲
    ○○的回答一定是他先說的，渠等才會打字上去，甲○○作
    筆錄時沒有說他想睡覺，甲○○製作筆錄時沒有神智不清，
    渠等還問他精神狀況，他說可以，甲○○筆錄製作完成後有
    讓他看完再簽名，甲○○看筆錄時沒有反應說他看不清楚，
    或看不懂等語（見原審卷第207 頁反面、第208 頁）；證人
    李慶雲於原審審理時亦結證稱：（製作）乙○○、甲○○警
    詢筆錄時伊有在旁邊，渠2 人當時精神狀況都很好，製作乙
    ○○、甲○○之筆錄前沒有先要求他們陳述特定內容等語（
    見原審卷第208 頁反面），且依卷附證人甲○○之警詢錄音
    帶譯文所示，警員於詢問證人甲○○時並未以任何不當之言
    詞要求其為特定之陳述，則證人甲○○於警詢時之證述應係
    出於自由意思而非不正之方法，堪認其於警詢時所為之證述
    ，客觀上具有較可信之特別情況，且亦為證明本件被告販賣
    毒品犯罪事實存否所必要，依上揭規定，其於警詢中之證言
    自有證據能力。
  (三)再依刑事訴訟法第198 條、第208 條之規定，所謂鑑定乃指
    於刑事訴訟程序中為取得證據資料而由檢察官或法官指定具
    有特別知識經驗之鑑定人、學校、機關或團體，就特定之事
    物，以其專業知識加以分析、實驗而作判斷，以為偵查或審
    判之參考。故而，不論鑑定人或鑑定機關、學校、團體，均
    應由檢察官或法官視具體個案之需要而為選任，始符合刑事
    訴訟法第198 條、第208 條之規範本旨，否則所為鑑定，仍
    屬於傳聞證據。但對於司法警察機關調查中之案件，或有量
    大或急迫之情形，為因應實務之現實需求，認為當然有鑑定
    之必要者，基於檢察一體原則，得由該管檢察長對於轄區內
    之案件，以事前概括選任鑑定人或囑託鑑定機關（團體）之
    方式，俾便轄區內之司法警察官、司法警察對於調查中之此
    類案件，得即時送請事前已選任之鑑定人或囑託之鑑定機關
    （團體）實施鑑定，有法務部92年9 月1 日法檢字第092003
    5083號函可按。而臺灣高等法院檢察署檢察長概括選任法務
    部調查局為「毒品種類、成份之鑑定」鑑定機關，有臺灣高
    等法院檢察署92年10月15日檢文允字第0921001322號函附之
    臺灣高等法院檢察署檢察長概括選任鑑定機關名冊可按。鑑
    定本件扣案之物是否為第一級毒品海洛因之法務部調查局調
    科壹字第220020480 號鑑定通知書，雖由高雄市政府警察局
    新興分局逕送請法務部調查局鑑定，惟法務部調查局為臺灣
    高等法院檢察署檢察長事前概括選任鑑定機關，其所為之鑑
    定結果，自有證據能力。
  (四)另卷附之高雄市立凱旋醫院濫用藥物尿液檢驗報告、法務部
    調查局95年2 月6 日調緝參字第09500051800 號函各1 份，
    雖均係被告以外之人於審判外所為之書面陳述，屬於傳聞證
    據，然檢察官、被告及辯護人均同意作為證據，且本院審酌
    該書面陳述作成之情況，未見有何不適當之情形，故依刑事
    訴訟法第159 條之5 第1 項之規定，得為證據。至卷附之高
    雄醫學大學附設中和紀念醫院0000-000號、0000-000號檢驗
    報告2 紙，係檢察官依職權選任鑑定機關鑑定，其鑑定結果
    自有證據能力。
二、按刑事案件由犯罪地或被告之住所、居所或所在地之法院管
    轄。刑事訴訟法第5 條第1 項定有明文。所在地在何處？則
    以起訴時為準，而所謂起訴時係指案件繫屬於法院之日而言
    。本件係於94年9 月29日經檢察官提起公訴而繫屬於台灣屏
    東地方法院，而被告係另案於94年6 月10日移台灣屏東監獄
    執行，至95年6 月14日假釋出獄為止，有法務部全國檢察官
    線上查詢刑案人犯在所最新資料報表及台灣高等法院被告前
    案紀錄表在卷可稽。從而被告之所在地於本案繫屬第一審法
    院時係在屏東，本件公訴因而向台灣屏東地方法院提起公訴
    ，管轄並無違誤，合先敘明。（最高法院81年度台上字第87
    6 號判決可資參照）
三、次按刑事案件於第一審辯論終結前，得就與本案相牽連之犯
    罪，追加起訴，為刑事訴訟法第265 條第1 項所規定。所謂
    相牽連之案件係指刑事訴訟法第7條所列之：（一）、一人
    犯數罪。（二）、數人共犯一罪或數罪。（三）、數人同時
    在同一處所各別犯罪。（四）、犯與本罪有關係之藏匿人犯
    、湮滅證據、偽證、贓物各罪之案件。追加起訴之目的乃為
    訴訟經濟。本件公訴人原起訴被告乙○○分別於94年4 月間
    某日及同年5 月4 日某時連續無償轉讓第一級毒品海洛因予
    甲○○施用。嗣於一審辯論終結前之95年4 月11日在原審審
    判程序中以言詞追加被告於94年5 月4 日販賣第一級毒品海
    洛因予甲○○之犯罪事實，業經載明筆錄可稽，核係就被告
    一人犯數罪之相牽連之案件追加起訴，依上開說明，本件檢
    察官追加起訴並無不合，併予敘明，
四、上揭被告乙○○於94年4 月間某日轉讓第一級毒品海洛因予
    甲○○之事實，業據被告於偵查中及原審、本院審理時坦承
    不諱，核與證人甲○○於偵查中及原審、本院審理時證述之
    情節相符，堪信被告此部分之自白確與事實相符，事證明確
    ，被告此部分之轉讓第一級毒品犯行洵堪認定。
五、訊據被告乙○○固坦承於94年5 月4 日18時許，在高雄市新
    興區○○○路55巷口與復興一路62之8 號前，交付第一級毒
    品海洛因1 小包（毛重1.02公克）予甲○○之事實，惟矢口
    否認有為販賣第一級毒品海洛因之犯行，辯稱：是甲○○跟
    伊說他很不舒服，伊始將被查獲之第一級毒品海洛因給甲○
    ○施用，伊沒有跟他收錢，並不是販賣毒品云云。經查：
  (一)被告乙○○於警詢時供稱：伊於94年5 月4 日18時許，在高
    雄市新興區○○○路55巷口與復興一路62之8 號前，因販毒
    遭警當場查獲，現場有1 名購毒品者綽號是「阿吉」（經警
    方查證係甲○○），警方在伊短褲左口袋內查獲海洛因毒品
    0.5 公克放置於打火機內（打火機表面印有0000000000之手
    機門號），在伊的短褲右口袋內查獲販毒所得4,500 元，在
    甲○○上衣（襯衫）口袋內查獲海洛因1.02公克，亦放置於
    打火機內（打火機表面印有0000000000之手機門號），在甲
    ○○身上之毒品係伊販售給他的，伊身上之4,500 元係販毒
    給甲○○所得之贓款，置於伊左口袋內之毒品是伊尚未販售
    完畢之毒品，在伊短褲左口袋內查獲海洛因毒品0.5 公克，
    在甲○○上衣（襯衫）口袋內查獲海洛因數量1.02公克，伊
    賣給甲○○1.02公克海洛因，價值4,500 元，在伊短褲右口
    袋內之4,500 元是伊販毒之所得，警方於94年5 月4 日18時
    15分許，在伊的住處（高雄市新興區○○○路55巷28號4 樓
    ）搜索，伊有簽下自願同意搜索書，在伊房間內床上查獲有
    海洛因毒品、手機及床頭櫃內、床頭櫃上、床旁矮櫃有海洛
    因毒品，矮櫃旁有未裝毒品之空打火機1 筒（85個）、毒品
    攪拌機1 個（是將海洛因和細糖一起放進攪拌，使其純度降
    低，量增加）、0 號空夾鏈帶288 個、大號空夾鏈帶41個，
    販毒所使用之手機2 支（門號0000000000、0000000000號）
    ，毒品（經清點）共計有海洛因（毛重）36.04 公克（34包
    ），毒品是伊要用來販賣的，甲○○是用電話和伊聯絡購買
    毒品，他是打伊的手機0000000000這支電話向伊聯絡，甲○
    ○於（94年5 月4 日）17時許將近18時用電話向伊聯絡購買
    毒品，在高雄市新興區○○○路55巷口與復興一路62之8 號
    前交易毒品，甲○○是騎乘1 部車號ZKM-383 之輕機車到交
    易地點的，伊是經由朋友介紹才認識甲○○，最近才認識，
    無仇恨，在伊房間矮櫃旁查獲未裝毒品之空打火機1 筒（85
    個），打火機上均印有0000000000之手機電話號碼，這些打
    火機是作為販賣毒品用，把毒品分裝進打火機內販售給毒蟲
    ，電子磅秤是分裝毒品量毒品重量用，攪拌機是將海洛因和
    細糖一起放進攪拌，使其純度降低，量增加，空夾鏈帶是分
    裝毒品用，伊是於94年4 月20幾號（詳細日期不詳）託不曉
    得之人所印製的，伊是於今（94）年5 月3 日20時許，在高
    雄市○○路三信家商附近（詳細地點伊不清楚），向1 名綽
    號發仔之男子購得海洛因毒品，伊向他購買海洛因毒品大約
    20幾公克，以70,000元購得等語（見警卷第2 頁至第5 頁）
    。而經核證人甲○○於警詢時證稱：伊於94年5 月4 日18時
    許，在高雄市新興區○○○路55巷與復興一路62之8 號前被
    警方臨檢查獲持有毒品，現場在伊身上查獲海洛因1 包（毛
    重1.02公克）裝在打火機內，在乙○○身上查獲打火機內裝
    有海洛因1 包（毛重0.5 公克）及4,500 元交易之金錢，在
    現場和伊一起被警方查獲之人（乙○○）賣給伊的，伊用4,
    500 元購買，是要吸食的，警方於現場臨檢時，在伊身上查
    獲的海洛因1 包剛向乙○○購買的，伊不知道賣毒品之人之
    真實姓名，是在現場和伊一起被警察查獲的男子（乙○○）
    ，伊是用打電話聯絡乙○○，他會將海洛因帶到指定的地點
    ，一手交錢一手交貨，伊是94年5 月4 日18時許打電話向乙
    ○○（筆錄誤載為李建銘）購買海洛因1.02公克4,500 元，
    乙○○的電話號碼是0000000000，當場乙○○有簽自願性同
    意搜索筆錄，警方帶伊和乙○○到乙○○住處有查獲海洛因
    多包及分裝工具，伊有在現場看到警方搜索，伊有購買海洛
    因，伊向乙○○購買4,500 元海洛因是1.02公克，伊精神狀
    況還好等語（見警卷第11頁、第12頁）；又其於遭查獲之翌
    日（94年5 月5 日）經警移送臺灣高雄地方法院檢察署檢察
    官訊問時仍結證稱：毒品是向乙○○買的，伊是94年5 月4
    日晚上6 點在六合路、復興路口以4,500 元買海洛因1 包，
    是朋友告訴伊乙○○的聯絡電話，伊於94年5 月4 日下午5
    點多以0000000000電話打給乙○○0000000000電話，伊說乙
    ○○賣毒品海洛因給伊是真實的等語（見原審卷第245 頁、
    第246 頁），又依卷附之通聯紀錄（見原審卷第146 頁）所
    示，甲○○確曾於94年5 月4 日17時58分32秒，以其所使用
    之0000000000號行動電話撥打被告所使用之0000000000號行
    動電話，並有警員當場在被告身上扣得之現金4,500 元及在
    甲○○身上扣得之第一級毒品海洛因1 小包（毛重1.02公克
    ）可稽，綜觀上情，被告與證人甲○○關於本件毒品交易之
    雙方聯絡方式、交易時間、交易地點、交易標的、交易金額
    等之所述均一致且與通聯紀錄及扣案物品均相符，是被告與
    證人甲○○之上開所述應與事實相符而可採信，足認被告於
    94年5 月4 日18時許確以4,500 元之代價販賣第一級毒品海
    洛因1 包（毛重1.02公克）予證人甲○○。
  (二)又經原審向法務部調查局函查國內海洛因買賣平均價格，據
    法務部調查局函覆稱：「94年上半年大小盤每公斤平均最高
    價337 萬元、平均最低價277 萬元；中盤每公斤平均最高價
    568 萬元、平均最低價428 萬元；小盤每公斤平均最高價66
    1 萬元、平均最低價464 萬元」，有法務部調查局95年2 月
    6 日調緝參字第09500051800 號函1 份（見原審卷第223 頁
    ）在卷足憑，而依被告之上開供述，其以70,000元之價格購
    入20幾公克之第一級毒品海洛因，以最有利於被告之認定，
    可認被告以上開代價購入第一級毒品海洛因之重量為20公克
    ，則其購入第一級毒品海洛因每公克之成本為3,500 元，此
    價格介於大盤與中盤之交易價格間，與上開國內海洛因買賣
    平均價格相吻合，而被告係以4,500 元之代價販賣摻加糖粉
    之第一級毒品海洛因1.02公克予甲○○，自可認被告有營利
    之意圖。
  (三)再證人即查獲本案之警員蔡秋炎於原審審理時結證稱：「94
    年5 月4 日18時有到高雄市○○○路與復興一路62之8巷 口
    ，該處里長跟派出所反應有毒品交易，所長就指示渠等到附
    近查訪，當天伊跟葉聰志到場時，發現乙○○、甲○○在路
    上交易毒品，我有看到乙○○拿錢往口袋塞，我看到乙○○
    將錢收下後就上前逮捕他們，發現在甲○○上衣口袋有打火
    機內裝有毒品，要叫甲○○拿出來時他不太願意，在叫甲○
    ○拿打火機出來之前不知道那是毒品，但是打火機拿出來後
    就看到裡面有裝夾鏈袋，渠等再訊問他們，他們就講說是毒
    品，我與葉聰志在現場一發現他們在交易後即通知其他同仁
    到場，等其他同仁到後，渠等再到乙○○住處搜索，在乙○
    ○身上查扣4,500 元都是放在褲子的口袋，折在一起的，如
    警卷第40頁照片所示，‧‧‧，毒品交易經過是伊先看到乙
    ○○把錢放入口袋，‧‧‧，伊看到乙○○將錢收下後就向
    前盤查，伊只有看到乙○○把錢裝進口袋的動作，‧‧‧，
    當時乙○○就站在丁字路口，甲○○應該是坐騎在機車上，
    伊不記得機車引擎是否熄火，渠等出示證件時甲○○有轉身
    的動作，伊盤查前只看到乙○○收錢，而甲○○沒有任何的
    動作站在路邊，伊在5 公尺前看到乙○○的動作就直接上前
    盤查」等語（見原審卷第202 頁反面至第205 頁反面）；又
    證人葉聰志於原審審理時結證稱：94年5 月4 日18時有到高
    雄市○○○路與復興一路62之8 巷口，跟蔡秋炎去，渠等有
    接到里民反應說現場治安不好，請渠等加強巡邏，里民有跟
    里長反應說現場好像有人在販毒，伊看到甲○○把東西放到
    上衣口袋，另1 個伊沒看清楚他的動作，渠等就停下來要盤
    查他們，渠等先表明身分，並請甲○○把東西拿出來，他就
    拿出1 個打火機，打火機內有裝東西，該打火機上印有電話
    號碼，而且該打火機只有一半有瓦斯，另一半是裝毒品，之
    後伊問甲○○東西跟誰買，伊忘記甲○○回說跟乙○○買的
    或是拿的，查獲當天有將乙○○、甲○○送高雄地檢署等語
    （見原審卷第205 頁反面至第207 頁反面）。是證人蔡秋炎
    、葉聰志之上開證述互核相符，且與被告乙○○及證人甲○
    ○之上開關於買賣毒品交易及被警查獲情形之供述及證述均
    相符，是證人蔡秋炎、葉聰志之上開證述應與事實相符而可
    採信，以證人蔡秋炎所證述其已看見被告將現金4,500 元放
    入口袋，而證人葉聰志係見甲○○將毒品放入口袋等情觀之
    ，足認被告、李週即應係剛完成毒品交易即為經過現場之證
    人蔡秋炎、葉聰志目睹，則被告辯稱其交付毒品給甲○○施
    用並未向甲○○收錢，並無買賣毒品云云，自屬無據。
  (四)另證人蔡秋炎於原審審理時結證稱：後來乙○○同意渠等到
    他的住處搜索，在乙○○住處發現毒品海洛因、安非他命、
    大麻，另有1 筒印有乙○○行動電話的打火機，還有攪拌器
    等物品，警卷第45頁照片上之毒品外盒其上的號碼不是渠等
    編的，是在乙○○住處搜索出來就是這樣，毒品重量是渠等
    回派出所後才秤重的，該外盒分別為編號1 、2 、3 、4 ，
    其內之夾鏈袋重量渠等當時沒有特別注意分開秤重，重量應
    該沒有差多少，經渠等後來秤出來，扣案的海洛因夾鏈袋有
    很多包重量是相同等語（見原審卷第202 頁反面、第203 頁
    正面）；證人葉聰志於原審審理時結證稱：渠等到乙○○住
    處搜索，搜到扣案的東西，扣案海洛因是放在床頭櫃，伊不
    記得是否有用東西裝起來，因為伊負責警戒，也有查扣到打
    火機及手機等語（見原審卷第206 頁正面）；證人李慶雲於
    原審審理時結證稱：94年5 月4日18 時有到高雄市○○○路
    與復興一路62之8 巷口，中東里里長反應有毒販在現場，是
    同事先到現場才通知伊到場支援，伊到時已經抓到乙○○、
    甲○○，後來渠等有到乙○○住處搜索，有搜索到毒品、磅
    秤、打火機等扣案物，毒品在床頭櫃查扣，該毒品已分裝完
    成，但是伊沒有注意各盒內的毒品重量是否相同，伊在現場
    負責人犯戒護，還有紀錄搜索扣押筆錄，渠等沒有將東西放
    入警卷45頁所示編號1 至編號4 的盒子內再拍照，伊有將扣
    案海洛因秤重，海洛因是1 包1 包秤，其中有幾包都是相同
    的重量，有幾包重量不定，扣押物品目錄表是伊製作，都有
    照實記載等語（見原審卷第208 頁），並有第一級毒品海洛
    因35包（驗後合計淨重25.3公克）、現金4,500 元、電子磅
    秤1個 、攪拌機1 台、空打火機85個、0 號空夾鏈袋288 只
    、大型空夾鏈袋41只、西門子行動電話（0000000000號）、
    明碁行動電話（0000000000）各1 支扣案可稽，可認扣案物
    均係被告乙○○所有。又扣案之第一級毒品海洛因35包（驗
    後合計淨重25.3公克，空包裝重14.02 公克），經送請法務
    部調查局以化學呈色法及氣相層析質譜儀分析法檢驗，確均
    含第一級毒品海洛因成分，有該局調科壹字第220020480 號
    鑑定通知書1 紙（見屏東地檢署偵卷第51頁）附卷可稽，且
    其中重量為毛重1.22公克、1.24公克、1.26公克之第一級毒
    品海洛因共計有20包；重量為毛重0.32公克、0.34公克之第
    一級毒品海洛因共計有9 包；重量為毛重0.5 公克、0.52
    公克之第一級毒品海洛因共計有3 包，另有重量為毛重0.6
    公克、5.64公克之第一級毒品海洛因各1 包，有扣押物品目
    錄表2 紙（見警卷第23頁、第24頁）及相片8 幀（見警卷第
    45頁、第46頁、第50頁、第51頁）在卷足憑，可知被告乙○
    ○住處內之第一級毒品海洛因均已分裝成不同重量，並裝放
    在不同編號之塑膠盒內，顯係為販賣毒品之便而事先分裝以
    備供他人購買。此外，扣案之電子磅秤、攪拌機，經送請高
    雄醫學大學附設中和紀念醫院以薄層色層分析法及氣體色層
    - 質譜分析法檢驗，結果確呈海洛因陽性反應，亦有該院
    0000 -000 號、0000-000號檢驗報告2 紙附卷可稽（見上卷
    第36頁、第37頁），則被告於警詢中供稱電子磅秤是分裝毒
    品量毒品重量用，攪拌機是將海洛因和細糖一起放進攪拌，
    使其純度降低量增加等情，堪認與事實相符。
  (五)至證人甲○○雖於臺灣屏東地方法院檢察署檢察官訊問時及
    於原審、本院審理時結證稱：查獲當日，伊沒有向乙○○購
    買毒品云云，惟證人甲○○此部分之所述與其於警詢時及於
    臺灣高雄地方法院檢察署檢察官訊問時之所述均有所不符，
    亦與被告乙○○於警詢時之陳述不合，且證人蔡秋炎已證稱
    其目睹被告將4,500 元放入口袋，而證人葉聰志則證稱其目
    睹甲○○將毒品放入口袋，可認被告與甲○○被查獲時確為
    毒品買賣之交易行為，此足見證人甲○○於臺灣屏東地方法
    院檢察署檢察官訊問時及於原審、本院審理時之證述應係事
    後迴護被告之詞，不足採信。此外，被告與證人甲○○雖曾
    於警詢時陳稱被告販賣第一級毒品海洛因2 、3 次予甲○○
    云云，惟渠等於嗣後偵查中及原審、本院審理時均改稱被告
    未販賣第一級毒品海洛因予甲○○，且渠等於警詢時僅就被
    告於94年5 月4 日販賣第一級毒品海洛因予甲○○之交易過
    程為詳細之陳述，已如上述，渠等亦未就被告其餘販賣第一
    級毒品海洛因予甲○○之交易過程為陳述，亦無其他證據足
    以證明渠等就被告於94年5 月4 日以外之其他販賣第一級毒
    品海洛因予甲○○之所供述與事實相符，故尚難以此逕認定
    被告有為其他販賣第一級毒品海洛因予甲○○之犯行；再被
    告於警詢時雖亦曾自白販賣第一級毒品海洛因予不詳女子云
    云，惟並無任何補強證據證明被告此部分之自白與事實相符
    ，亦難以此認定被告有為其他販賣第一級毒品海洛因予不詳
    女子之犯行，均併此敘明。
  (六)綜上所述，被告乙○○於94年5 月4 日18時許，在高雄市新
    興區○○○路55巷口與復興一路62之8 號前，係以4,500 元
    之價格販賣第一級毒品海洛因1 小包（毛重1.02公克）予甲
    ○○，而非單純轉讓第一級毒品海洛因予甲○○，被告所辯
    顯係卸責之詞，不足採信，本件事證明確，被告販賣第一級
    毒品之犯行亦堪認定。
六、查海洛因為毒品危害防制條例第2 條第2 項第1 款明定之第
    一級毒品，不得販賣及轉讓，是核被告乙○○所為，係犯毒
    品危害防制條例第4 條第1 項之販賣第一級毒品罪及同條例
    第8 條第1 項之轉讓第一級毒品罪。被告販賣前、後及轉讓
    前持有第一級毒品海洛因之低度行為，應分別為其販賣第一
    級毒品海洛因及轉讓第一級毒品海洛因之高度行為所吸收，
    不另論罪；被告所犯販賣第一級毒品罪及轉讓第一級毒品罪
    2 罪間，犯意個別，行為互殊，應予分論併罰。又持有毒品
    達一定數量者，加重其刑至二分之一，其標準由行政院定之
    ，毒品危害防制條例第8 條第6 項定有明文，而行政院依法
    於93年1 月7 日發布施行之轉讓持有毒品加重其刑之數量標
    準第2 條第1 項第1 款定，轉讓第一級毒品達淨重5 公克以
    上，加重其刑至二分之一，本件查無證據證明被告所轉讓之
    第一級毒品海洛因達淨重5 公克以上，自不能予以加重其刑
    ，併敘明之。
七、再按毒品危害防制條例制定之目的，係為防制毒品危害，維
    護國民身心健康，而有關販賣第一級毒品罪責部分，則處以
    死刑或無期徒刑之重刑；然若未分別行為人販賣第一級毒品
    之數量、時間、所得，及所造成之危害，一律處以死刑或無
    期徒刑之重刑，自非罰其所當罰刑事政策之目的，亦非為阻
    絕毒害之唯一方法，本件被告上開販賣第一級毒品犯行，雖
    應重懲，惟其販賣數量僅毛重1.02公克、所得4,500 元，苟
    以其犯罪情節與其他查獲販賣毒品之重量達數公斤至數百公
    斤之大盤毒梟，對社會之危害情節相比，其惡性尚非重大不
    赦，若量處所犯該罪之法定本刑而科處死刑或無期徒刑，實
    屬情輕法重，在客觀上尚足以引起一般之同情，應有堪資憫
    恕之處，雖處以法定最低刑無期徒刑仍嫌過重，爰依刑法第
    59條規定酌予減輕其刑。又刑法第2 條第1 項規定：「行為
    後法律有變更者，適用行為時之法律。但行為後之法律有利
    於行為人者，適用最有利於行為人之法律」。刑法第65條第
    2 項業於民國94年2 月2 日修正公布，並於95年7 月1 日施
    行，修正前刑法第65條第2 項規定「無期徒刑減輕者，為7
    年以上有期徒刑」，修正後刑法第65條第2 款規定：「無期
    徒刑減輕者，為20年以下，15年以上有期徒刑」，比較結果
    ，修正後刑法並非較有利於行為人，依修正後刑法第2 條第
    1 項前段之規定，仍應依修正前刑法第65條第2 項規定量處
    酌減後之刑期。
八、原審因依毒品危害防制條例第4 條第1 項、第8 條第1 項規
    定，並以被告所為屬情輕法重，在客觀上尚足以引起一般之
    同情，而刑59條規定酌減其刑後，並審酌被告販賣第一級毒
    品海洛因，危害國民健康及社會治安，行為後復未坦承犯行
    ，惟販賣所得非多、數量亦少，再其轉讓第一級毒品海洛因
    予他人，助長毒品氾濫，危害他人身心健康，及其犯罪之動
    機、目的、手段等一切情狀，分別就其販賣第一級毒品及轉
    讓第一級毒品犯行，量處有期徒刑7 年6 月、1 年2 月，並
    定其應執行刑為8 年6 月，並敘明，按殘留海洛因毒品之磅
    秤、攪拌器、海洛因磚製造機器、大型湯匙、海洛因磚模具
    等物，與所殘留之海洛因毒品，依一般經驗判斷，二者應可
    分離（最高法院93年度台上字第4034號判決意旨參照），故
    扣案之第一級毒品海洛因35小包（驗後合計淨重25.3公克）
    ，及殘留第一級毒品海洛因之電子磅秤1 個、攪拌機1 台其
    上所殘留之海洛因成分，均係查獲之毒品，已如上述，均應
    依毒品危害防制條例第18條第1 項前段之規定宣告沒收銷燬
    。又扣案之4,500 元係被告販賣第一級毒品海洛因之所得；
    扣案之電子磅秤1 個、攪拌機1 台其除去毒品部分；扣案之
    西門子行動電話（0000000000號）、明碁行動電話（門號00
    00000000）各1 支，均係被告所有供販賣毒品犯行所用之物
    ，業據被告陳明在卷，均應依毒品危害防制條例第19條第1
    項之規定宣告沒收。再扣案之空打火機85個、0 號空夾鏈袋
    288 只、大型空夾鏈袋14只，無證據證明被告已持以為販賣
    毒品犯行所使用，應係預備供販賣第一級毒品海洛因分裝之
    用，復為被告所有，亦據被告陳明在卷，均應依刑法第38條
    第1 項第2 款之規定宣告沒收等之關於本件沒收意旨。本院
    認原判決認事用法均無違誤，量刑亦妥當，檢察官就販賣第
    一級毒品部分上訴，指摘原判決量刑太輕，被告上訴意旨指
    摘原判決轉讓第一級毒品部分量刑太重，及否認販賣毒品部
    分犯行，均不足取，上訴均無理由，應予駁回。
九、公訴意旨另認被告於94年5 月4 日18時許，在高雄市新興區
    ○○○路55巷口與復興一路62之8 號處，轉讓第一級毒品予
    甲○○1 次，亦係犯毒品危害防制條例第8 條第1 項之轉讓
    第一級毒品罪云云。惟查被告於94年5 月4 日18時許，在上
    開地點係販賣第一級毒品海洛因予甲○○，已如前述，此外
    並查無其他證據足證被告於上開時地有轉讓第一級毒品予甲
    ○○之犯行，不能證明被告犯罪，本應為無罪之諭知，惟公
    訴人係認此部分係與前揭轉讓第一級毒品論罪科刑部分，有
    連續犯之裁判上一罪關係，爰不另為無罪之諭知。原判決就
    此部分認檢察官已當庭表示被告此部分之所為應以同條例第
    4 條第1 項之販賣第一級毒品罪論處，而予論處販賣第一級
    毒品罪。惟刑事訴訟法第264 條第一項既規定，提起公訴，
    應由檢察官向管轄法院提出起訴書為之，自不得以言詞為之
    ，至於起訴經提起後，刑事訴訟法並無許其就起訴之犯罪事
    實加以變更，檢察官於審判期日自不得以言詞變更起訴之犯
    罪事實。本件檢察官於原審審理中，就被告於94年5 月4 日
    18 時 許，在上開地點係販賣第一級毒品海洛因予甲○○之
    事實所為論告之陳述乃屬就被告一人所犯數罪之訴之追加，
    依刑事訴訟法第265 條規定，自為法所許。原判決對公訴意
    旨所指於94年5 月4 日18時許，在上開地點係轉讓第一級毒
    品海洛因予甲○○部分犯罪事實認係檢察官變更起訴事實，
    而逕以販賣第一級毒品罪論處，雖有違誤，但不影響前揭判
    決之主旨，爰不予撤銷。
據上論結，應依刑事訴訟法第368 條，判決如主文。
本案經檢察官張其主到庭執行職務。
中    華    民    國    95    年    11    月    23    日
                  刑事第一庭    審判長法  官  郭雅美
                                      法  官  張意聰
                                      法  官  莊崑山
以上正本證明與原本無異。
如不服本判決應於收受本判決後10日內向本院提出上訴書狀，其
未敘述上訴理由者，並得於提起上訴後10日內向本院補提理由書
狀（均須按他造當事人之人數附繕本）「切勿逕送上級法院」。
中    華    民    國    95    年    11    月    23    日
                                      書記官  邱麗莉
附錄本判決論罪科刑法條全文：
毒品危害防制條例第4條第1項
製造、運輸、販賣第一級毒品者，處死刑或無期徒刑；處無期徒
刑者，得併科新臺幣1 千萬元以下罰金。
毒品危害防制條例第8條第1項
轉讓第一級毒品者，處1 年以上7 年以下有期徒刑，得併科新臺
幣1 百萬元以下罰金。


司法院資訊處製作；財團法人民間司法改革基金會備份。
